臺灣臺南地方法院民事判決　　　　　　　99年度訴字第1071號
原　　　告　元鋼工業股份有限公司
法定代理人　宋碧峰
訴訟代理人　賴鴻鳴律師
　　　　　　黃俊達律師
　　　　　　粘怡華律師
　　　　　　蘇文斌律師
被　　　告　義田工業股份有限公司
法定代理人　邱瑞岳
訴訟代理人　蘇建榮律師
上列當事人間請求給付貨款事件，經本院於民國100年1月27日言
詞辯論終結，判決如下：
    主  文
原告之訴及其假執行之聲請均駁回。
訴訟費用新臺幣貳萬肆仟捌佰伍拾玖元由原告負擔。
    事實及理由
一、按訴狀送達後，原告不得將原訴變更或追加他訴。但請求之
    基礎事實同一者，不在此限，民事訴訟法第255條第1項第2
    款定有明文。本件原告起訴時依買賣之法律關係，請求被告
    給付新臺幣（下同）2,399,245元之貨款，及自起訴狀送達
    翌日起至清償日止，按年息百分之5計算之利息，嗣於審理
    中變更為請求被告給付2,400,201元之貨款，及自民國99年1
    2月22日起至清償日止，按年息百分之5計算之利息（本院卷
    第122、125頁），核其請求之社會基礎事實係屬同一，依前
    揭規定，應予准許。
二、原告起訴主張：
    按買受人對於出賣人，有交付約定價金及受領標的物之義務
    ，民法第367條定有明文。被告自93年10月起至94年5月間向
    原告購買如附表所示鋼材，貨款總計為2,400,201元（下稱
    系爭貨款），爰依買賣法律關係，請求被告給付貨款。另兩
    造間之交易標的非日常生活使用、可頻繁交易、無需再經加
    工之終端消費商品，既非日常頻繁發生之交易，則無促從速
    確定之必要性，自無民法第127條第8款規定之適用。爰聲明
    ：被告應給付原告2,400,201元，及自擴張聲明翌日（即99
    年12月22日）起至清償日止，按年息百分之5計算之利息；
    並陳明願供擔保，請准宣告假執行。
三、被告則以：
    被告雖曾向原告購買附表所示貨品，但系爭貨款或因抵銷、
    或因清償均已給付完畢，另民法第127條第8款並未限定買受
    商品或產物供給之人須具備何種身份或資格，系爭貨款請求
    權亦已時效消滅。爰聲明原告之訴及假執行之聲請均駁回；
    並陳明如受不利判決，願供擔保免予假執行。
四、兩造不爭執事實：
  (一)原告營業項目為：各種球狀石墨鑄鐵直管及管配件、普通鑄
    鐵直管及管配件、制水閥、蝶閥、消火栓、汽車零件、鑄鋼
    製品及鑄鐵製品之製造加工、買賣及外銷業務，機械鋼鐵工
    程之承包設計施工業務，焚化爐、水處理、廢水處裡之設計
    與其設備安裝施工業務，有關環境保護設備器材之進出口貿
    易及買賣業務，水工機械、閘門、吊門機、鑄造機械及各種
    機械設備之設計製造加工、買賣業務，前各項原物料之買賣
    業務，電腦硬體設備及電腦軟體設計之買賣業務，五金、建
    材之買賣業務，國際貿易業，機械設備製造業，機械安裝業
    等（本院卷第30頁）。
  (二)被告營業項目為：其他化學製品製造業、水泥及混凝土製品
    製造業、鋼鐵鑄造業、金屬結構及建築組件製造業、其他金
    屬製品製造業、其他機械製造業、汽車及零件製造業、機車
    及其零件製造業、未分類其他工業製品製造業、金屬線製品
    製造業、其他機械器具零售業、汽機車零件配備零售業、國
    際貿易業、不動產租賃業、除許可業務外，得經營法令非禁
    止或限制之業務等（本院卷第35至36頁）。
  (三)被告分別向原告訂購附表所示貨物，貨款總計為2,400,201
    元（即系爭貨款），原告並已交付貨物予被告（見本院卷第
    83至91頁銷貨單）。
五、爭點
  (一)系爭貨款請求權是否已罹於消滅時效？
  (二)若系爭貨款請求權未罹於消滅時效，是否已清償？
六、本院得心證之理由
  (一)按商人、製造人、手工業人所供給之商品及產物之代價請求
    權，因2年間不行使而消滅，民法第127條第8款定有明文。
    民法第127條第8款所定，商人、製造人、手工業人所供給之
    商品及產物之代價，係指商人就其所供給之商品及製造人、
    手工業人就其所供給之產物之代價而言，蓋此項代價債權多
    發生於日常頻繁之交易，故賦與較短之時效期間以促從速確
    定。而我國民法對商人並無特別定義，應採廣義見解，即從
    事商業行為者即為商人。本件原告公司經營各種球狀石墨鑄
    鐵直管及管配件、普通鑄鐵直管及管配件、制水閥、蝶閥、
    消火栓、汽車零件、鑄鋼製品及鑄鐵製品之製造加工、買賣
    及外銷業務，有關環境保護設備器材之進出口貿易及買賣業
    務，水工機械、閘門、吊門機、鑄造機械及各種機械設備之
    設計製造加工、買賣業務，前各項原物料之買賣業務，電腦
    硬體設備及電腦軟體設計之買賣業務，五金、建材之買賣業
    務等，有原告所提出之公司變更登記表在卷可憑（本院卷第
    30頁）；再佐以原告所提對帳單（本院卷第8至16頁），原
    告出賣附表之類貨物予被告，甚為頻繁，顯見系爭貨款債權
    發生於兩造間日常頻繁之交易，自有從速確定之必要，則原
    告出賣附表所示貨物予被告，應屬民法第127條第8款所規定
    之商人，就其所供給之商品及產物之代價請求權，即有民法
    第127條第8款規定短期時效之適用。原告雖另舉臺灣高等法
    院臺南分院97年度上字第207號判決主張系爭貨款無民法第
    127條第8款短期時效規定之適用云云，惟上揭判決之標的為
    買賣及承攬混合契約，與本案相異，自不得比附援引，附此
    敘明。
  (二)次按消滅時效，自請求權可行使時起算。以不行為為目的之
    請求權，自為行為時起算，第128條定有明文。經查，本件
    兩造均陳稱：系爭貨款得請求之時間為附表每筆銷貨單上所
    記載之出貨日期（本院卷第122頁）等語，則系爭貨款最後1
    筆出貨時間為93月11日2日，原告自93年11月2日即得請求被
    告給付貨款，該貨款給付請求權時效於95年11月1日完成，
    原告遲至99年8月4日始提起本件訴訟請求被告給付系爭貨款
    ，已逾上開短期時效，依民法第144條第1項之規定，被告即
    得拒絕給付。
  (三)被告之時效抗辯既屬可採，則本件有關清償抗辯是否可採之
    爭點，即無再予論述之必要，併此敘明。
七、從而，原告依買賣契約，請求被告給付系爭貨款2,400,201
    元，及自擴張聲明翌日起至清償止，按年息百分之5計算之
    利息，為無理由，應予駁回。又原告之訴既經駁回，其假執
    行之聲請亦失所附麗，應併駁回之。
八、本件判決基礎已臻明確，兩造其餘攻防方法及訴訟資料經本
    院斟酌後，核與判決結果不生影響，故不另一一論述，併此
    敘明。
九、據上論結，原告之訴為無理由，依民事訴訟法第78條，判決
    如主文。
中    華    民    國   100    年    2     月    18    日
                  民事第三庭    法  官  王淑惠
以上正本係照原本作成。
如不服本判決，應於判決送達後20日內，向本院提出上訴狀並表
明上訴理由，如於本判決宣示後送達前提起上訴者，應於判決送
達後20日內補提上訴理由書（須附繕本）。
如委任律師提起上訴者，應一併繳納上訴審裁判費。
中    華    民    國   100    年    2     月    18    日
                                書記官  任婉筠
附表（系爭貨款出貨明細，見本院卷第83至91頁）
   ┌──┬──────┬─────┬─────┐
   │編號│品    名    │出貨日期  │銷貨單號  │
   ├──┼──────┼─────┼─────┤
   │1   │延性鑄管    │93.10.26  │00000000  │
   ├──┼──────┼─────┼─────┤
   │2   │延性鑄管    │93.10.19  │00000000  │
   ├──┼──────┼─────┼─────┤
   │3   │單承口彎管  │93.10.18  │311032    │
   ├──┼──────┼─────┼─────┤
   │4   │延性鑄鐵直管│93.11.5   │311073    │
   ├──┼──────┼─────┼─────┤
   │5   │延性鑄鐵直管│93.11.5   │311074    │
   ├──┼──────┼─────┼─────┤
   │6   │延性鑄鐵直管│93.11.5   │311075    │
   ├──┼──────┼─────┼─────┤
   │7   │延性鑄鐵直管│93.11.5   │311076    │
   ├──┼──────┼─────┼─────┤
   │8   │延性鑄鐵直管│93.11.5   │311077    │
   ├──┼──────┼─────┼─────┤
   │9   │延性鑄鐵直管│93.11.5   │311078    │
   ├──┼──────┼─────┼─────┤
   │10  │延性鑄鐵直管│93.11.5   │311079    │
   ├──┼──────┼─────┼─────┤
   │11  │延性鑄鐵直管│93.11.5   │311080    │
   ├──┼──────┼─────┼─────┤
   │12  │延性鑄鐵直管│93.11.5   │311081    │
   ├──┼──────┼─────┼─────┤
   │13  │延性鑄鐵直管│93.11.5   │311082    │
   ├──┼──────┼─────┼─────┤
   │14  │延性鑄鐵直管│93.11.10  │311163    │
   ├──┼──────┼─────┼─────┤
   │15  │壓圈        │93.11.4   │00000000  │
   ├──┼──────┼─────┼─────┤
   │16  │成插縮管    │93.11.4   │311186    │
   ├──┼──────┼─────┼─────┤
   │17  │套管        │93.11.2   │311186    │
   │    │雙凸緣彎管  │          │          │
   └──┴──────┴─────┴─────┘